【裁判字號】    96,訴,1727
【裁判日期】    970909
【裁判案由】    詐欺等
【裁判全文】
臺灣板橋地方法院刑事判決              96年度訴字第1727號
公  訴  人  臺灣板橋地方法院檢察署檢察官
被      告  甲○○
選任辯護人  許進德律師
            劉金玫律師
            蘇夏曦律師
上列被告因詐欺等案件，經檢察官提起公訴（95年度偵續字第58
0 號），本院判決如下：
    主    文
甲○○無罪。
    理    由
一、公訴意旨略以：被告甲○○與丙○○（業經本院以95年度訴
    字第1984號判決判處罪刑，而於民國97年2 月29日經臺灣高
    等法院以96年度上訴字第5435號判決上訴駁回在案）原係夫
    妻關係，丙○○原為設於臺北縣中和市○○路866 之8 號10
    樓之優訊科技股份有限公司（下稱優訊公司）董事長兼總經
    理，被告原為優訊公司秘書，負責人事管理等行政業務。詎
    被告與丙○○基於意圖為自己不法所有之犯意聯絡，於90年
    9 月8 日，由丙○○以委託乙○○為其個人架設伺服器，並
    約定給付8 萬股優訊公司股票作為報酬為藉口，要求乙○○
    授權由丙○○為乙○○於國泰世華商業銀行天母分行（原世
    華聯合商業銀行天母分行）開立帳號000000000000號帳戶（
    下稱甲帳戶），丙○○明知乙○○並非優訊公司員工，仍指
    示優訊公司不知情會計人員，自90年11月間起，按月以薪資
    名義轉帳至上開乙○○銀行帳戶，前後共計新臺幣（下同）
    5,100,975 元，並利用乙○○不知該帳戶已申辦成功之狀況
    下，將上開款項據為己有，其中98萬元並匯入被告在國泰世
    華商業銀行000000000000號帳戶（下稱乙帳戶）內。另被告
    與丙○○為掩飾前開犯行，共同基於行使偽造私文書之犯意
    ，由被告偽以乙○○名義填寫綜合所得稅申報書，持向財政
    部臺北市國稅局信義稽徵所申報90、91、92及93年度綜合所
    得稅，足生損害於優訊公司及乙○○。因認被告係與丙○○
    共犯刑法第339 條第1 項之詐欺取財罪嫌、同法第216 條、
    第210 條之行使偽造私文書罪嫌。
二、按犯罪事實應依證據認定之，無證據不得認定其犯罪事實；
    不能證明被告犯罪者，應諭知無罪之判決，刑事訴訟法第15
    4 條第2 項、第301 條第1 項分別定有明文。次按事實之認
    定，應憑證據，如未能發現相當證據，或證據不足以證明，
    自不能以推測或擬制之方法，為裁判基礎；且認定犯罪事實
    ，所憑之證據，無論直接或間接證據，其為訴訟上之證明，
    須於通常一般之人均不致有所懷疑，而得確信其為真實之程
    度者，始得據之為有罪之認定，倘其證明尚未達到此一程度
    ，而有合理性懷疑之存在時，即無從為有罪之認定，最高法
    院40年台上字第86號、76年台上字第4986號判例意旨分別可
    資參酌。
三、公訴人認被告甲○○涉犯前開罪嫌，主要係以被告之供述、
    丙○○之供述、證人乙○○之證述、乙○○甲帳戶之開戶及
    交易明細資料、被告乙帳戶之存摺影本及90、91、92年度綜
    合所得稅納稅證明書、93年度綜合所得稅結算申報所得資料
    等證據為憑。訊據被告固供承：伊與丙○○於89年1 月9 日
    至94年2 月1 日間係夫妻關係，並曾在優訊公司任職秘書，
    實際負責人事管理等行政業務，而丙○○曾陸續自乙○○甲
    帳戶轉帳匯款至伊開立使用之乙帳戶內，本院卷內甲帳戶存
    取款憑條大部分為伊所幫忙填載，另伊亦受丙○○委託幫忙
    以電腦填載相關報稅資料，俾供丙○○為乙○○申報90至92
    等年度綜合所得稅等情不諱，惟堅決否認有何共犯詐欺取財
    或行使偽造私文書之犯嫌，辯稱：因為丙○○長期在美國，
    中文書寫程度不是很好，所以伊幫忙丙○○填寫帳戶存取款
    憑條及申報乙○○所得稅之相關資料，再交給丙○○自行處
    理，憑條上乙○○印文是丙○○蓋用自己保管之印章，乙○○甲帳戶內款項都是丙○○在處理，乙○○甲帳戶匯入伊乙
    帳戶的錢是丙○○償還伊先前借款，優訊公司聘請員工都是
    丙○○自己決定，因為丙○○在美國報稅及一些事情都是乙○○幫忙處理，所以丙○○會幫乙○○報稅等語。是本件所
    應審究者，厥為丙○○所為有無構成前開罪嫌？又倘若丙○○構成前開罪嫌，則被告是否與丙○○間存有犯意聯絡及行
    為分擔？經查：
（一）丙○○以乙○○名義開設甲帳戶，且自90年11月5 日起，
      至94年2 月5 日止，優訊公司以薪資名義轉帳匯款總計5,
      100,975 元至甲帳戶，又乙○○名下自90年至93年間均領
      有優訊公司之薪資所得，並據以申報90年度至93年度綜合
      所得稅等情，被告及辯護人於本院審理過程中均未有所爭
      執，並有乙○○出具之授權書、甲帳戶開戶暨交易明細資
      料及財政部臺北市國稅局90、91、92年度綜合所得稅納稅
      證明書、財政部臺北市國稅局信義稽徵所93年度綜合所得
      稅結算申報所得資料參考清單各1 份附卷可稽，此部分事
      實已堪認定。
（二）證人丙○○於本院審理時，固證稱：當時乙○○幫美國優
      訊公司做事，所以我與他有約定，他希望以薪資換成股票
      的方式，因為公司本身不可能提供股票給他，他要用自己
      的薪資購買股票，也不可能1 次給他很多股票，所以我們
      約定以4 年為標準，4 年內要給他4 、5 百萬元薪資，折
      算每月給他15萬元上下，我會換算成股票給他。8 萬股是
      他用第1 年的薪資跟我買股票，折算120 萬元，公司不可
      以先給他1 年的薪資，所以按月給他，他在工作4 年內沒
      有辦法拿到現金，是用股票來代替，一開始我有跟他講現
      金、股票要選哪一種，是他自己要選股票，他事後可以用
      這電子郵件跟我說要過戶多少股票給他。乙○○知道有甲
      帳戶及該帳戶款項情形，公司股票屬於比較私人，所以就
      只有我跟他知道要買股票的事，他除了8 萬股的股票外，
      到現在沒有拿到其他的股票，因為我沒有找到一個時間點
      ，他到目前也都沒有要求我過戶給他，我們有講說在上櫃
      之前會把他的股票過戶給他云云。惟查，丙○○於94年5
      月3 日檢察官訊問時，係供稱：匯到甲帳戶的錢是用來買
      優訊公司股票30至50萬股，當時我有和乙○○約定說要給
      他股票，但確實的數目我不記得，1 股用15元左右計算云
      云，則丙○○迄今既均無法陳明究應以何比例給予乙○○
      合計多少優訊公司之股份，乙○○焉有必要捨每月可直接
      領取花用之現金不為，而於事前同意丙○○自行以其薪資
      扣抵購買股份，且須等待至少4 年後始可過戶？又丙○○
      於本院審理時，尚自承優訊公司自92年起就開始處於虧損
      狀態，就虧損狀態有告知乙○○，則乙○○如何可能會同
      意繼續以全部薪資購買優訊公司股份？且嗣丙○○自身既
      已先行自優訊公司離職，何以未與乙○○結算購買優訊公
      司股份乙事？再依甲帳戶每月入帳金額計算，乙○○第1
      年薪資亦非僅有120 萬元，足見丙○○所言在在有違常理
      ，難以採信。況丙○○因本案同一犯罪事實，業據本院另
      案即95年度訴字第1984號案件判決判處罪刑，並已由臺灣
      高等法院以96年度上訴字第5435號判決上訴駁回，現仍上
      訴繫屬在最高法院審理中，同經丙○○自承在卷，是就此
      直接牽涉本身犯行部分，其所證述內容是否確無虛偽隱匿
      之情自非無疑，而無法認定與事實相符。
（三）證人乙○○於本院另案審理時，已具結證稱：我沒有在優
      訊公司任職但有幫忙，幫忙的部分丙○○有跟我說好他給
      我8 萬5 千股的優訊公司股票，我不用出錢。授權書的用
      途是在臺灣開設銀行帳戶放置股票，是丙○○告訴我臺灣
      銀行可以存股票，後來他跟我說帳戶沒有開成，要本人開
      戶，剛好我陪太太回臺灣，順便在中國信託開戶，我開完
      以後，丙○○卻一直都沒有問我銀行帳戶，我覺得很奇怪
      ，就問丙○○，他說公司的股票要集中保管，是到本案94
      年間發生之後，才知道丙○○私下幫我在國泰世華商業銀
      行開立銀行帳戶。我常常跟李文政抱怨作白工沒有領到報
      酬的事情，但是丙○○就當作沒有看到這些電子郵件，也
      沒有回覆給我。丙○○有跟我提到買優訊公司股票的事情
      ，我忘記他跟我說1 股多少錢，但我沒有跟他說要買股票
      ，從頭到尾丙○○沒有向我提過按月給我多少報酬，也沒
      有跟我提到我在臺灣有報稅，我不知道在90年到95年之間
      我在臺灣有報稅，因為我在臺灣沒有任何收入，也沒有回
      來等語明確，並有中國信託商業銀行大葉簡分行存款帳戶
      存摺影本在卷可參，觀諸前開中國信託帳戶之開戶日期為
      90年12月9 日，且該帳戶自開戶後至94年5 月間均未曾使
      用，若丙○○前揭證詞屬實，乙○○自無理由自行在臺灣
      另開立根本毋庸使用之銀行帳戶。況丙○○自承與乙○○
      係認識多年的朋友，兩家人原常有往來互動，乙○○要無
      僅因遭優訊公司在臺灣提告，即甘冒偽證罪責風險，特意
      自美國返回臺灣虛偽誣陷丙○○之理，足認乙○○前開所
      證堪以採信。從而，丙○○所為當已違犯詐欺取財罪、行
      使偽造私文書罪行無訛。
（四）然丙○○係於90年10月26日即以乙○○名義開設甲帳戶，
      並於同年11月5 日起，開始由優訊公司將薪資匯入甲帳戶
      ，而就被告任職於優訊公司之日期，遍查卷內公訴人所舉
      積極證據資料，除證人丙○○於本院審理時，證稱：被告
      是在92年中左右才進入優訊公司，做1 年多到2 年等語外
      ，亦僅有被告於94年2 月4 日警詢時，供稱：任職優訊公
      司期間約從91年8 月至93年8 月間等語，或於96年1 月8
      日檢察事務官詢問時，供稱：在優訊公司從92年忘了幾月
      做到93年暑假7 、8 月等語在案，是縱依被告本身所述，
      其應係於91年8 月間進入優訊公司任職，則被告於幫忙申
      報乙○○90年度綜合所得稅之際，既尚未進入優訊公司任
      職，迨其任職優訊公司後，優訊公司亦早已定期將薪資匯
      入乙○○甲帳戶內，而依94年2 月4 日搜索扣押甲○○電
      腦內所儲存之優訊公司員工名冊所載，乙○○確經記錄為
      在優訊公司任職，有告訴人94年3 月16日、96年11月20日
      刑事陳報狀各1 份在卷可憑，就此證人許順富於本院另案
      審理時，復證稱：我從優訊公司一成立就在公司，主要是
      任職總經理助理，我知道乙○○這個人，但是沒有見過，
      因為丙○○告訴我說乙○○是在美國找來幫忙的，我們每
      個月還有付款給乙○○等語綦詳，足見丙○○對優訊公司
      內部均表示乙○○係支領公司薪資之員工甚明，觀諸乙○○於本院另案審理時所證，亦均係丙○○單獨與之談論簽
      立授權書，而無被告參與其中，且乙○○實際上確有陸續
      幫忙優訊公司處理相關事務等情，則被告僅較其他員工多
      具有丙○○配偶之身分關係，是否即能遽然推論其事先知
      悉參與丙○○虛偽指示會計人員將乙○○薪資匯入甲帳戶
      乙事，顯非無疑。
（五）再依甲帳戶交易明細資料及被告乙帳戶存摺影本所載，甲
      帳戶係直至92年11月7 日方開始有部分款項匯入乙帳戶內
      ，已難憑以認定被告於90年11月間起，與丙○○就前開犯
      行具有犯意聯絡及行為分擔之情，且交互參照乙帳戶存摺
      及卷內丙○○在世華聯合商業銀行天母分行所開立000000
      000000號帳戶存摺影本內容，可知乙帳戶結餘存款皆保持
      在至少數十萬元，甚且長期高達上百萬元，而丙○○亦經
      常自前開個人帳戶轉帳款項至乙帳戶內（以92年11月7 日
      為例，除甲帳戶轉帳7 萬元至乙帳戶外，同時由丙○○前
      開個人帳戶轉帳85,509元、84,354元二筆款項至乙帳戶）
      ，足見丙○○與被告彼此間確有高額金錢往來，則本案由
      甲帳戶所轉匯乙帳戶之款項，單筆至多僅有20萬元，而就
      乙帳戶整體入帳金額而言，並無明顯違法異常之情，自難
      單憑甲帳戶有匯款進入乙帳戶或被告曾代為書寫存取款憑
      條，即得逕認被告事後就丙○○自優訊公司非法獲取款項
      有所認知並進而參與。另證人乙○○於本院另案審理時，
      證稱：我和我太太都認識丙○○夫婦，兩家人吃過幾次午
      飯，有工作上的問題丙○○會找我幫忙，丙○○在美國的
      房子曾經由我幫忙看管、收信，他車庫的遙控器有交給我
      ，讓我把信放在他家客廳，信裡面有一些帳單要付，所以
      丙○○把支票放在我這裡幫他付帳單，支票是丙○○簽好
      名字由我填寫金額、日期再幫他寄出，有1 次我媽媽和丙○○搭同一班飛機回來，我請他載我媽媽到我舅舅那裡，
      90年1 月我回臺灣是住丙○○北投的套房住家等語，足見
      乙○○原確與丙○○友好，且有相互信任幫忙處理對方事
      務之舉，是丙○○幫乙○○在臺灣申報綜合所得稅，因而
      委託其妻即被告代為填載相關報稅資料，尚無違背常情之
      處，故就此同難認被告與丙○○間實具有共犯關係。
四、綜上所述，本院認被告甲○○所辯，顯非全然無稽，依卷內
    積極證據資料，尚不足以達到被告與丙○○共同為詐欺取財
    或行使偽造私文書之確信。此外，復查無其他積極證據，可
    資證明被告涉有上開犯行，爰依首揭法條規定及判例意旨說
    明，諭知被告無罪之判決。
據上論斷，應依刑事訴訟法第301 條第1 項，判決如主文。
本案經檢察官顏世翠到庭執行職務。
中    華    民    國    97    年    9     月    9     日
                刑事第十五庭  審判長法  官  陳 鴻 清
                                    法  官  劉 安 榕
                                    法  官  張 兆 光
上列正本證明與原本無異。
如不服本判決，應於判決送達後10日內敘明上訴理由，向本院提
出上訴狀 (應附繕本)，上訴於臺灣高等法院。
                                    書記官  曹 秋 冬
中    華    民    國    97    年    9     月    11    日


司法院資訊處製作；財團法人民間司法改革基金會備份。
